【裁判字號】    90,訴,105
【裁判日期】    900531
【裁判案由】    第三人異議之訴
【裁判全文】
臺灣花蓮地方法院民事判決  九十年度訴字第一○五號
    原      告  邱遠豊
    訴訟代理人  乙○○
    被      告  甲○○
    訴訟代理人  丙○○
右當事人間因第三人異議之訴事件，本院判決如左：
    主      文
原告之訴駁回。
訴訟費用由原告負擔。
    事      實
甲、原告方面：
  一、聲明：
    （一）鈞院八十九年度執字第六０九五號被告與訴外人余偉韜間清償債務強制執
          行事件，就原告所有坐落花蓮縣光復鄉○○段第一一八之一三八、一一八
          之一三九、一一八之一四０、一一八之一四一、一一八之一四二等地號土
          地，所為之拍賣之強制執行程序應予撤銷。
    （二）訴訟費用由被告負擔。
  二、陳述：
    （一）緣坐落花蓮縣光復鄉○○段第一一八之一三八、一一八之一三九、一一八
          之一四０、一一八之一四一、一一八之一四二等地號土地（下稱系爭土地
          ）係原告於民國（下同）七十八年間出資委請訴外人余偉韜具名向鈞院投
          標購買，並信託登記為訴外人余偉韜所有，雙方並約定於原告欲處分系爭
          土地時，余偉韜應無條件配合辦理，並有簽訂土地所權聲明書。
    （二）系爭土地屬農牧用地，迄今未供作農業使用，依八十九年一月二十六日修
          正之農業發展條例第三十一條規定，自得辦理所有權移轉登記，為此，原
          告業於八十九年十月二十四日向臺灣板橋地方法院（下稱板橋地院）訴請
          余偉韜依上揭土地所有權聲明書之約定，將系爭土地移轉登記為原告所有
          ，足認系爭土地之所有權係屬原告所有，而非屬訴外人余偉韜，並請求待
          板橋地院案件終結，再續行審理。爰依強制執行法第十五條之規定，提起
          本件訴訟。
  三、證據：提出起聲明書、板橋地院八十九年度訴字第一九三一號民事案件起訴狀
            、本院九十年度聲字第三九號民事裁定、房屋買賣公證書、建築物改良
            物買賣所有權移轉契約書、王四川之七十九年度契稅繳款書影本各一份
            及土地登記謄本影本五份為證。
乙、被告方面：
  一、聲明：求為判決如主文第一項所示。
  二、陳述：被告所稱之信託關係難認為真實，原告之訴應無理由。
丙、本院依職權調閱本院八十九年度執字第六０九五號強制執行卷宗。
    理      由
一、按訴訟全部或一部之裁判，以他訴訟之法律關係是否成立為據者，法院得在他訴
    訟終結以前，裁定停止訴訟程序，民事訴訟法第一百八十二條第一項定有明文。
    而所謂訴訟全部或一部之裁判，以他訴訟之法律關係是否成立為據者，係指他訴
    訟之法律關係是否成立，為本件訴訟先決問題者而言，若他訴訟是否成立之法律
    關係，並非本件訴訟之先決問題，則其訴訟程序即毋庸中止（最高法院十八年度
    抗字第五六號判例可資參照）。本件原告雖聲請本院就本件訴訟於其依信託契約
    關係向余偉韜在板橋地院提起之前開訴訟終結前，停止訴訟程序之進行，惟本院
    認為該基於信託契約關係所提起之訴訟，並非本件訴訟之先決問題，理由詳如後
    述，是以，原告所為前開聲請，洵屬無據，應不予准許，合先敘明。
二、又按第三人就執行標的物有足以排除強制執行之權利者，得於強制執行程序終結
    前，向執行法院對債權人提起異議之訴，強制執行法第十五條定有明文。所謂就
    強制執行標的物有足以排除強制執行之權利者，係指對於執行標的物有所有權、
    典權、留置權、質權存在情形之一者而言。原告雖主張系爭土地係伊出資，因伊
    未具自耕農身分而無法購買屬農牧用地之系爭土地，乃委請訴外人余偉韜具名向
    法院投標購買，並以余偉韜名義辦理所有權移轉登記，並由余偉韜書立聲明，記
    載系爭土地係原告所投資而借用余偉韜名義向法院投標購得，產權完全為原告所
    有，原告若要處分系爭土地，余偉韜無條件隨時配合辦理等情，惟縱認其所為此
    部分陳述屬實，但該信託契約屬僅能拘束信託契約當事人之債權契約，並無對世
    之效力，準此，該信託契約自未能拘束非屬該契約當事人之本件被告。原告如認
    其依該信託契約對余偉韜有何權利，該權利亦僅屬債權，與強制執行法第十五條
    所規定之「足以排除強制執行之權利」迥不相同。
三、從而，原告既未具有足以排除強制執行之權利，則其請求判決撤銷本院八十九年
    度執字第六０九五號強制執行事件，就系爭土地所為之強制執行程序，即屬無據
    ，應予駁回。
四、本件事證已臻明確，兩造其餘主張及攻擊防禦方法，無礙於本院上開論斷，不予
    逐一審酌，併此敘明。
五、據上論結，依民事訴訟法第七十八條，判決如主文。
中      華      民      國    九十      年      五      月    三十一    日
                                    臺灣花蓮地方法院民事庭
~B法      官  郝燮戈
右正本證明與原本無異。
如對本判決不服，應於送達後廿日內，向本院提出上訴狀（應抄附繕本）。
~B法院書記官  周秀香
中      華      民      國    九十      年      六      月              日


司法院資訊處製作；財團法人民間司法改革基金會備份。
